臺灣苗栗地方法院民事判決　　　　　　　　94年度婚字第96號
原　　　告　甲○○
被　　　告　乙○○
　　　　　　　　　　　　樓
上列當事人間請求離婚事件，本院於民國94年10月25日言詞辯論
終結，判決如下：
    主  文
准原告與被告離婚。
訴訟費用由被告負擔。
    事實及理由
一、原告甲○○起訴主張：其與被告乙○○於民國81年12月14日
    結婚，迄今並未生育子女，然被告竟於84年3 月18日無故離
    家出走，不履行同居義務惡意遺棄原告迄今，爰依民法第10
    52條第1 項第5 款「惡意遺棄」之規定提起本件訴訟；被告
    則抗辯：其係遭原告毆打故而離家，並非無故離家，伊現在
    不可能回去，希望與原告離婚等語。
二、原告主張：兩造於81年12月14日結婚，最後共同居所為臺中
    市北屯區某號租屋處，被告於84年3 月18日離家後迄今均未
    與原告同居，且無意願與原告同居，而兩造現婚姻狀態仍存
    續中且無子女等事實，為被告所不爭執，復有原告提出之戶
    籍謄本1 件附於卷第13、14頁可稽，堪信為真實。
三、原告主張受被告惡意遺棄等語；被告則抗辯：伊係受原告毆
    打故離家等語。按夫妻之一方，以惡意遺棄他方在繼續狀態
    中者，得向法院請求離婚，民法第1052條第1 項第5 款定有
    明文；而「民法第1052條第5 款所謂夫妻之一方，以惡意遺
    棄他方，在繼續狀態中者，係指夫或妻無正當理由，不盡同
    居或支付家庭生活費用之義務而言」，最高法院著有39年臺
    上字第415 號判例可資參照。被告既自承：84年3 月18日離
    家後迄未與原告見面等語（見卷第66、67頁），即需證明其
    具不盡同居義務之正當理由，否則即屬惡意遺棄原告。
四、經查：
（一）被告抗辯其係遭原告毆打而離家等語，並提出診斷證明書
      影本3 件為證（見卷第86至88頁），原告則否認上開診斷
      證明書之傷係其所造成者（見卷第108 頁），且辯稱：兩
      造吵架時僅打被告一次，之後就沒有等語（見卷第107 頁
      ）。觀諸原告所提出之3 張診斷證明書，其中澄清醫院之
      診斷證明書記載被告於85年2 月4 日受有右眼瞼、臉頰及
      口嘴3 處撕裂傷，總共7 公分之傷害等語（見卷第86頁）
      ，順天綜合醫院之診斷證明書，則記載被告右手彎曲主要
      因外傷撕裂縫合線疤痕造成等語（見卷第87頁），並未記
      載究竟何時有上開症狀，而該院函覆本院被告於84年7 、
      8 月前未到該院就診等語，有函文1 件附卷為證（見卷第
      104 頁），是被告所受之上開傷害縱係屬實，亦係於被告
      自承離家不復與原告見面後所受之傷害，被告亦無法舉證
      證明該等傷害係原告所造成，以實其說，自難認上開傷害
      係原告所造成者。另被告所提出菩提醫院診斷證明書記載
      被告於85年3 月12日受有臉裂傷之傷害，但當時並未記載
      傷口大小、正確位置等，當時門診醫師也不在了等語（見
      卷第88頁），亦無法據以證明被告確受原告毆打而有不盡
      同居義務之正當理由。
（二）原告雖自承曾打過被告嘴巴一次等語（見卷第67頁），然
      依被告所自承84年3 月18日離家後迄未與原告見面等語（
      見卷第66、67頁），應係原告在該日之前所為，本院尚難
      以10年前原告曾打被告嘴巴一次，即遽爾斷定被告10年以
      來均具不與原告同居之正當理由。
五、綜上所述，被告既自承於84年3 月18日離家後即未與原告見
    面，復未能舉證證明其有何不盡同居義務之正當理由，以實
    其說，自應認被告10年來不盡同居義務、現惡意遺棄原告在
    繼續狀態中，是原告依民法第1052條第1 項第5 款「惡意遺
    棄」之規定請求與被告離婚，為有理由，應予准許。
六、訴訟費用負擔之依據：民事訴訟法第78條。
中　　華　　民　　國　　94　　年　　11　　月　　8 　　日
                  家事法庭    法  官 伍偉華
以上正本與原本無誤。
如對本判決不服，應於本判決送達後20日內向本院提出上訴狀附
繕本，並繳納上訴費用。
                              書記官  許瑞萍
中　　華　　民　　國　　94　　年　　11　　月　　8 　　日
